---
title: "Proyecto Final"
author: "Gabriela Alvarez, Gabriela Arroyo y Susana Meoño"
date: "`r Sys.Date()`"
output: html_document
---

## 1. Configuración de Git y Github: (15 pts) 


## 2. Preparación y limpieza de Datos: (22pts) 

En el chunk de setup cargamos las librerías que consideremos necesarias para resolver llos ejercicios:

```{r setup, include=FALSE}
knitr::opts_chunk$set(echo = TRUE)
library(dplyr)
library(datasets)
library(datos)
library(readr) #lectura y carga de datos
library(readxl)
library(tidyr)# doma de datos
library(janitor) #limpieza de datos
library(lubridate)
library(hms)
library(stringr)
library(gt)
library(tinytex)
library(writexl) # para guardar datos como excel
library(utils)
library(leaflet)
library(ggplot2)
library(plotly)
library(utils)
```

En este proyecto trabajaremos con 2 conjuntos de datos sobre terremotos relacionados entre sí por medio de la columna ID. 
El conjunto de datos muestra datos reportados para aquellos movimientos telúricos con una magNitud mayor a 5.5 desde 1965 hasta el 2016. 
Para cada uno de estos conjuntos de datos, use algunas de las técnicas aprendidas sobre preparación y limpieza de datos para: 

## 2.1 Realiza la lectura de los datos en R (2pts) 

```{r}
terremotos_profundidad <- read_csv("https://raw.githubusercontent.com/isa229/programacion_analisis_datos_ii/main/terremotos_profundidad.csv") #Lee los datos de csv y los carga a R
glimpse(terremotos_profundidad)
View(terremotos_profundidad)
```

```{r}
terremotos_magnitud <- read_csv("https://raw.githubusercontent.com/isa229/programacion_analisis_datos_ii/main/terremotos_magnitud.csv") #Lee los datos de csv y los carga a R
glimpse(terremotos_magnitud)
View(terremotos_magnitud)
```

# 2.2 Limpiar nombre de las variables (traducir al español) (4pts)

```{r}
# Primero limpiamos los nombres de las variables de cada DF
clean_names(terremotos_profundidad)
View(terremotos_profundidad)
```

```{r}
clean_names(terremotos_magnitud)
View(terremotos_magnitud)
```

```{r}
# Luego traducimos las variables a español para cada DF
terremotos_profundidad <- terremotos_profundidad |> 
  rename("Fecha" = "Date",
         "Hora" = "Time",
         "Latitud" = "Latitude", 
         "Longitud" = "Longitude",
         "Tipo" = "Type",
         "Profundidad" = "Depth",
         "Error de Profundidad" = "Depth Error",
         "ID" = "ID")

# Usamos glimpse o view para ver que las columnas fueron renombradas adecuadamente:
glimpse(terremotos_profundidad)
View(terremotos_profundidad)
```
 
```{r}
# Traducimos las variables a español para cada DF
terremotos_magnitud <- terremotos_magnitud |> 
  rename("ID" = "ID",
         "Magnitud" = "Magnitude",
         "Tipo de Magnitud" = "Magnitude Type")

# Usamos glimpse o view para ver que las columnas fueron renombradas adecuadamente:
glimpse(terremotos_magnitud)
View(terremotos_magnitud)
```

2.3 Eliminación de filas dupilicadas(si existe)
```{r}
filas_duplicadas1 <- terremotos_magnitud |>  
  janitor::get_dupes() 

filas_duplicadas2 <- terremotos_profundidad |>  
  janitor::get_dupes()
#al parecer no hay filas duplicadas
```

2.4 Transformación de los tipos de variables: para el conjunto de datos terremotos_profundidad use lubridate para transformar la fecha de carácter a un objetivo tipo fecha (2pts) 

```{r}
terremotos_profundidad <- terremotos_profundidad |> 
  mutate(Fecha = mdy(Fecha))

glimpse(terremotos_profundidad)
```

 2.5 Transformación de datos: para el conjunto de datos terremotos_profundidad examine cuáles son los valores distintos que hay en la variable “Type” o tipo. Use mutate para unificar valores si es necesario (4pts)
```{r}
terremotos_profundidad |> 
  distinct(Tipo)

terremotos_profundidad<-terremotos_profundidad |> 
    mutate(across(Tipo, function(x) ifelse(x == "nuclear explosion", "Nuclear Explosion", x))) |> 
    mutate(across(Tipo, function(x) ifelse(x == "earthquake", "Earthquake", x)))
```

2.6 Creación de columnas adicionales: para el conjunto de datos terremotos_profundidad cree 2 nuevas columnas: una que contenga el mes del terremoto, y otra que contenga el año del terremoto (4pts)

```{r}
terremotos_profundidad <- terremotos_profundidad |> 
  mutate(mes=month(Fecha)) |> 
  mutate(anio=year(Fecha))
```

2.7 Unir ambos conjuntos de datos en un solo conjunto de datos llamado datos_terremotos. Para esto 
use un left_join o un right_join, la llave que une ambos datasets es la columna llamada ID en los conjuntos de datos originales. (2pts) 

```{r}
terremotos_profundidad <- terremotos_profundidad |> 
  select(-...1)
terremotos<-left_join(terremotos_profundidad,terremotos_magnitud,
                      by = c("ID"))
```

2.8 Eliminar columnas vacías e innecesarias: Elimine aquellas columnas vacías o que no están aportando ninguna información. (2pts)

```{r}
terremotos <- terremotos |> 
  select(-"Error de Profundidad")
```



##3. Análisis de Datos y Visualización: (39pts) 

En esta sección se utilizarán diversas técnicas de análisis de datos para explorar el conjunto de datos, usando paquetes como gt, ggplot2, plotly y leaflet. A continuación se describen los pasos necesarios: 


# 3.1 Hacer un pequeño análisis sobre variación para la variable magnitud. Puede usar ggplot2 o plotly, así como lo aprendido en el cuatrimestre pasado (8pts)

Un par de funciones que funcionan muy bien para iniciar a explorar nuestros datos
son glimpse de dplyr, y summary de R base.

```{r}
glimpse(terremotos_magnitud) # muestra que magnitud es una variable numérica o continua y además, que hay 23.416 observaciones.
```

```{r}
summary(terremotos_magnitud $ Magnitud ) # permite visualizar estadisticas macro de la variable magnitud específicamente.
```

Ahora, podemos hacer gráfico para visualizar la distribución de los terremotos en estudio según su Magnitud (variable continua):

```{r}
# creamos un histograma para graficar la Magnitud como variable cuantitativa continua:
histograma_magnitud <- ggplot(data = terremotos_magnitud) + geom_histogram(mapping = aes(x = Magnitud), fill = "#bcbd22", binwidth = 0.5) + 
  labs( title = "Distribución de terremotos según su Magnitud", 
        caption = "Fuente: datos terremotos_magnitud", 
        x = "Magnitud", 
        y = "Cantidad de terremotos") + scale_x_continuous(breaks = seq(5.25, 9.25, by = 0.5))+ 
  theme_dark()

ggplotly(histograma_magnitud) # para dar interactividad al gráfico.
```

```{r}
# para saber la cantidad exacta de terremotos en cada rango de Magnitud:
terremotos_magnitud |> count(cut_width(Magnitud, 0.5))
```

Según el gráfico y la información anterior, se puede observar que la mayor cantidad de terremotos se concentra en el primer rango de Magnitud, que va de (5.25,5.75] e incluye a 11.756 terremotos. Mientras que la menor cantidad de terremotos en estudio se ubican en el último rango de Magnitud, es decir, son solamente 3 terremotos que corresponden a los  de mayor Magnitud (8.75,9.25]. Además, podemos concluir de manera general que, conforme aumenta la Magnitud disminuye la cantidad de terremotos.

Por otra parte, tambien podríamos visualizar la misma información pero en un gráfico de líneas o polígonos de frecuencia y agregando la variable de "Tipo de Magnitud" para obtener un mayor detalle de la distribución de los terremotos según esta otra variable:

```{r}
poligono_magnitud <- ggplot(data = terremotos_magnitud, mapping = aes(x = Magnitud, colour = `Tipo de Magnitud`)) +
  geom_freqpoly(binwidth = 0.5)+
  
  labs( title = "Distribución de terremotos según su Magnitud y su Tipo de Magnitud", 
        caption = "Fuente: datos terremotos_magnitud", 
        x = "Magnitud", 
        y = "Cantidad de terremotos") + scale_x_continuous(breaks = seq(5.25, 9.25, by = 0.5))+ 
  theme_bw()

ggplotly(poligono_magnitud) # para dar interactividad al gráfico.
```

En este último gráfico se usan líneas en lugar de barras para mostrar los totales. Es mucho más fácil entender líneas que barras que se sobreponen como en este caso. Podemos observar, al igual que en el primer histograma, que en general, conforme aumenta la Magnitud disminuye la cantidad de terremotos y también que los terremotos más frecuentes son aquellos cuyo Tipo de Magnitud es MW.



# 3.2 Haga un pequeño análisis sobre variación para la variable Tipo. Puede usar ggplot2 o plotly, así como lo aprendido en el cuatrimestre pasado. (8pts)

```{r}
glimpse(terremotos_profundidad) # muestra que Tipo es una variable tipo caracter o categórica y además, que hay 23.414 observaciones.
```

```{r}
# Hacemos un gráfico de barras horizontales para visualizar la distribución de los terremotos según su Tipo:

barras_tipo <- ggplot(data = terremotos_profundidad) +
geom_bar(mapping = aes(y = Tipo), fill = "#17becf")+
labs(
title = "Distribución de los terremotos según su Tipo",
caption = "Fuente: datos terremotos_profundidad",
x = "Cantidad de terremotos", y = "") +
theme_dark()

ggplotly(barras_tipo) # para dar interactividad al gráfico.
```

```{r}
# para saber la cantidad exacta de terremotos en cada categoría de Tipo:
terremotos_profundidad |>
count(Tipo) |>
arrange(desc(n)) 
```

Con base en el gráfico y la información anterior podemos ver que la mayoría de terremotos en estudio son de tipo Earthquake (23232 terremotos), mientras que la minoría corresponde a terremotos del Tipo Rock Burst (solamente 1 terremoto).

3.3 Filtre los datos de los terremotos para obtener solamente aquellos que se hayan dado entre las coordenadas de latitud 8 y 11 Norte con Longitud entre -85 y -82 Oeste. Estos son los movimiento telúricos que se dieron en Costa Rica. Cuántos fueron? (3pts)

```{r}
terremotos_cr <- terremotos |> 
  filter(Latitud >= 8 & Latitud <= 11,
         Longitud >= -85 & Longitud <= -82) 
 
 terremotos_cr |> 
    count()
 
 #Fueron 65 terremotos que se sieron en Costa Rica
```

 3.4 Filtre los datos de terremotos de Costa Rica para obtener los 10 terremotos con magnitud más altas en Costa Rica. Muestre estos datos en una tabla de gt que muestre el mes, año, latitud, longitud, magnitud y profundidad del terremoto. A esta tabla añada título, subtítulo, y al menos un pie de tabla (10pts)
 
```{r}
terremotoscr_magn_altas <- terremotos_cr|>
  select(c(mes,anio,Latitud,Longitud,Magnitud,Profundidad)) |> 
  arrange(desc(Magnitud)) |> 
  head(10)

terremotoscr_magn_altas
```
 
 