---
title: "Proyecto Final"
author: "Gabriela Alvarez, Gabriela Arroyo y Susana Meoño"
date: "`r Sys.Date()`"
output: html_document
---

## 1. Configuración de Git y Github: (15 pts) 


## 2. Preparación y limpieza de Datos: (22pts) 

En el chunk de setup cargamos las librerías que consideremos necesarias para resolver llos ejercicios:

```{r setup, include=FALSE}
knitr::opts_chunk$set(echo = TRUE)
library(dplyr)
library(datasets)
library(datos)
library(readr) #lectura y carga de datos
library(readxl)
library(tidyr)# doma de datos
library(janitor) #limpieza de datos
library(lubridate)
library(hms)
library(stringr)
library(gt)
library(tinytex)
library(writexl) # para guardar datos como excel
library(utils)
library(leaflet)
library(ggplot2)
library(plotly)
library(utils)
```

En este proyecto trabajaremos con 2 conjuntos de datos sobre terremotos relacionados entre sí por medio de la columna ID. 
El conjunto de datos muestra datos reportados para aquellos movimientos telúricos con una magNitud mayor a 5.5 desde 1965 hasta el 2016. 
Para cada uno de estos conjuntos de datos, use algunas de las técnicas aprendidas sobre preparación y limpieza de datos para: 

## 2.1 Realiza la lectura de los datos en R (2pts) 

```{r}
terremotos_profundidad <- read_csv("https://raw.githubusercontent.com/isa229/programacion_analisis_datos_ii/main/terremotos_profundidad.csv") #Lee los datos de csv y los carga a R
glimpse(terremotos_profundidad)
View(terremotos_profundidad)
```

```{r}
terremotos_magnitud <- read_csv("https://raw.githubusercontent.com/isa229/programacion_analisis_datos_ii/main/terremotos_magnitud.csv") #Lee los datos de csv y los carga a R
glimpse(terremotos_magnitud)
View(terremotos_magnitud)
```

# 2.2 Limpiar nombre de las variables (traducir al español) (4pts)

```{r}
# Primero limpiamos los nombres de las variables de cada DF
clean_names(terremotos_profundidad)
View(terremotos_profundidad)
```

```{r}
clean_names(terremotos_magnitud)
View(terremotos_magnitud)
```

```{r}
# Luego traducimos las variables a español para cada DF
terremotos_profundidad <- terremotos_profundidad |> 
  rename("Fecha" = "Date",
         "Hora" = "Time",
         "Latitud" = "Latitude", 
         "Longitud" = "Longitude",
         "Tipo" = "Type",
         "Profundidad" = "Depth",
         "Error de Profundidad" = "Depth Error",
         "ID" = "ID")

# Usamos glimpse o view para ver que las columnas fueron renombradas adecuadamente:
glimpse(terremotos_profundidad)
View(terremotos_profundidad)
```
 
```{r}
# Traducimos las variables a español para cada DF
terremotos_magnitud <- terremotos_magnitud |> 
  rename("ID" = "ID",
         "Magnitud" = "Magnitude",
         "Tipo de Magnitud" = "Magnitude Type")

# Usamos glimpse o view para ver que las columnas fueron renombradas adecuadamente:
glimpse(terremotos_magnitud)
View(terremotos_magnitud)
```